臺灣士林地方法院民事判決  
109年度訴字第1352號
原      告  張美珠  
            陳奕愷  
上二人共同
訴訟代理人  陳郁倫律師
            林厚成律師
被      告  孫小萍  
訴訟代理人  何鳳儀  
被      告  丘台國  
            簡淑英  
            張晉福  
            劉張瑋  
            張文華  
上五人共同
訴訟代理人  陳逸如律師
上列當事人間請求修復漏水等事件，本院於民國111年2月17日言
詞辯論終結，判決如下：
    主  文
原告之訴及假執行之聲請均駁回。
訴訟費用由原告負擔。
    事實及理由
一、原告起訴主張：原告張美珠為門牌號碼臺北市○○區○○○路0巷
    0號（下稱系爭建物）2樓所有權人，實際居住於系爭建物2
    樓房屋之人係張美珠、原告陳奕愷（下合稱原告，分則逕稱
    姓名），被告孫小萍、丘台國、簡淑英、張晉福、劉張瑋、
    張文華（下合稱被告，分則逕稱姓名）則依序為系爭建物1
    樓、3樓至7樓之所有人。因被告拒不修復漏水，導致系爭2 
    樓房屋之廁所、廚房、前陽台周圍裝潢及家具受損，已支出
    修補損害費用共計為新臺幣（下同）151萬9,000元，陳奕愷
    亦因此無法安適居住，故精神上受有損害。爰依民法第184
    條第1項前段、第191條第1項、第195條、公寓大廈管理條例
    第6條、第12條等規定，提起本件訴訟，請求被告將系爭建
    物2樓廚房及周邊修繕至不漏水狀態，並給付張美珠修繕費
    用151萬9,000元、陳奕愷非財產上損害10萬元等語，並聲明
    ：㈠被告應將系爭建物2樓之廚房及周邊之漏水情形，修繕至
    不漏水狀態為止；㈡被告應給付張美珠151萬9,000元，及自
    起訴狀繕本送達翌日至清償日止，按年息5％計算之利息；㈢
    被告應給付陳奕愷10萬元，及自起訴狀繕本送達翌日至清償
    日止，按年息5％計算之利息；㈣願供擔保請准宣告假執行。
二、被告答辯如下：
  ㈠孫小萍則以：伊居住於系爭建物1樓，難認2樓漏水與伊有關
    ，原告應舉證兩者間因果關係，且系爭建物2樓之前陽台雨
    水管線屬公共排水管，應由依公寓大廈管理條例規定，修繕
    費用自公共基金支出或全體區分所有權人按比例分擔，而非
    由被告負責等語，資為抗辯，並聲明：⒈原告之訴駁回；⒉如
    受不利判決，願供擔保請准免為假執行。
  ㈡孫台國等5人則以：前陽台部分，張美珠逕行移除該處設置之
    排水管線，又拒絕工程人員進入施作修復及疏通，不可歸責
    於被告，另廚房及廁所部分，經原告反應後即聘工檢查疏通
    ，並未置之不理；然而，原告並未具體舉證漏水及損害之發
    生時點、位置及經過，縱使排水管線有滲漏情事，仍應確認
    係共有管線或專有部分內之管線，以證明可歸責之人，且原
    告應舉證支出修繕費用之施作位置、範圍、數量及必要性，
    不能僅憑證人陳彥文之證詞即認定有損害存在，陳奕愷亦應
    具體說明何種人格法益遭受侵害及是否情節重大等語，資為
    抗辯，並聲明：⒈原告之訴駁回及假執行之聲請均；⒉如受不
    利判決，願供擔保請准免為假執行。
三、兩造不爭執事項（見本院卷一第196頁）：
  ㈠張美珠為系爭建物2 樓之所有人（本院卷一第185頁）。
  ㈡被告為系爭建物1樓、3樓至7樓所有人（本院卷一第123頁至
    第134頁）。
四、系爭建物2樓並未漏水
　㈠原告雖主張系爭建物2樓仍有漏水，而請求被告應將廚房及周
    邊修繕至不漏水狀態為止云云，經原告聲請鑑定漏水原因及
    修復方法，並同意由臺北市土木技師公會進行鑑定（見本院
    卷一第205頁、第239頁），經本院囑託臺北市土木技師公會
    進行鑑定後，該公會指派張博榮、林明祥技師辦理，先進行
    初勘了解現場狀況、鑑定範圍及內容，並聽取雙方說明，嗣
    後就系爭建物2樓浴廁、前陽台落水頭處、後陽台平頂（即
    廚房上方）進行鑑定，鑑定之際前開地點均無滲水、積水現
    象，鑑定方法包含測試系爭建物3樓至7樓及頂樓浴廁（含馬
    桶、洗臉盆、淋浴間、浴缸及地坪）之排水是否滲漏至管道
    間或2樓浴廁，以及試水檢測5樓（3、4、7樓因格局變更已
    無前陽台及落水頭）前陽台落水頭是否排水順暢，判斷5、6
    樓前陽台及頂樓落水頭是否因回堵致排水由2樓前陽台落水
    頭滲出，暨由3樓廚房、原後陽台處地坪及4樓後陽台試水測
    試（其中4樓包含以50度C熱水測試），檢測2樓後陽台平頂
    是否滲水、有無熱氣滲出。經以上開各項方法測試後，浴廁
    排水時均無滲水至管道間之現象，6樓雖於前浴廁淋浴間、
    地坪及主臥浴廁洗臉盆排水時，些微滲漏至1樓管道間，但
    並未滲漏至2樓浴廁平頂；前陽台落水頭排水通暢，正常使
    用情況下，5、6樓前陽台及頂樓排水尚無排水回堵致由2樓
    前陽台落水頭滲出；廚房、後陽台排水結果，2樓後陽台平
    頂均無滲水、熱氣滲出現象，該處雖有以前滲水痕跡，但因
    已修繕，目前未再有滲漏現象等情，有臺北市土木技師公會
    110年11月8日北土技字第1102004859號鑑定報告書可資為憑
    。
　㈡是以，依照前開鑑定結果，系爭建物2樓現況並無漏水，且以
    各種測試方式進行鑑定後，仍不能證明系爭建物2樓仍有漏
    水，亦無從得知漏水之原因，則原告主張系爭建物2樓廚房
    及周邊尚有漏水，並請求被告應予修繕云云，難認有據。
五、原告不能證明本件侵權行為之人　　
　㈠因故意或過失，不法侵害他人之權利者，負損害賠償責任。
    民法第184條第1項前段定有明文。上開規定侵權行為之成立
    ，須行為人具備歸責性、違法性之不法行為，並不法行為與
    損害間有因果關係，始能成立，且主張侵權行為損害賠償請
    求權之人，對於侵權行為之成立要件應負舉證責任。是以，
    原告主張被告侵害所有權、居住安寧等權利，而為被告所否
    認，自應舉證以實其說。
　㈡原告雖舉證人陳彥文之證詞及陳彥文所出具之工程費用明細
    為憑（見109年度士調字第287號卷第9頁至第11頁、第18頁
    、第25頁、本院卷一第222頁至第238頁），主張受有相關損
    害，請求被告如數給付云云，然而，細繹陳彥文之證詞內容
    ，其雖不否認施作工程及收取相關費用，惟一再明白證稱：
    無法具體找出漏水點，無法找出所有波及到2樓漏水實際原
    因，只能強行封住或針對漏水口做修復等語（見本院卷一第
    222頁至第226頁），顯然不能證明造成漏水之真正原因及實
    際侵權行為之人；原告又提出107年間與訴外人LINE訊息對
    話及修繕照片（見本院卷一第459頁、第463頁），佐證陳彥
    文證述本件為公共管線破裂云云（見本院卷二第28頁），然
    107年間漏水與本件漏水是否有因果關係，已非無疑，況陳
    彥文明白證稱找不出漏水原因，已如前述，再觀諸其證述：
    跟4樓協商針對廁所管道間修繕，有在主幹管找到問題點，
    緩解2樓漏水問題，但其他點也在漏水，不是位於4樓，因必
    須將牆壁挖開，無法與其他住戶協商成功，無法繼續進行修
    繕等語（見本院卷一第223頁），仍無法特定漏水位置、真
    正原因及可歸責之侵權行為人；更遑論倘果真有漏水一事，
    陳彥文僅進行系爭建物2樓漏水所受損害之修繕，經過鑑定
    應可確認實際滲、漏水地點及原因，惟臺北市土木技師公會
    鑑定後仍得出系爭建物2樓現況並未漏水，系爭建物3至7樓
    亦未滲、漏水至2樓之結論，實難以令法院形成對原告有利
    之心證，其既未能證明漏水原因、實際侵權行為之人，則主
    張被告應為侵權行為之損害賠償，自非有理。　　
六、綜上所述，原告依據民法第184條第1項前段、第191條第1項
    、第195條、公寓大廈管理條例第6條、第12條，張美珠請求
    被告將系爭2 樓房屋修繕至不漏水狀態，並給付修繕費用15
    1萬9,000元，陳奕愷請求非財產上之損害10萬元，均為無理
    由，應予駁回。原告之訴既經駁回，則假執行之聲請亦失所
    附麗，併予駁回之
七、本件事證已臻明確，兩造其餘主張陳述及所提之證據，經審
    酌後於本件判決結果無影響，爰不逐一論述，附此敘明。
八、據上論結，原告之訴為無理由，判決如主文。
中　　華　　民　　國　　111 　年　　2 　　月　　25　　日
                  民事第三庭  法　官  劉育琳　
以上正本係照原本作成。
如對本判決上訴，應於判決送達後20日內向本院提出上訴狀，若
委任律師提起上訴者，應一併繳納上訴審裁判費，否則本院得不
命補正逕行駁回上訴。
中　　華　　民　　國　　111 　年　　2 　　月　　25　　日
                              書記官  邱勃英